臺灣高等法院民事判決　　　　　　　　　93年度重訴字第55號
原　　　告　戊○○
　　　　　　丁○○
　　　　　　丙○○
　　　　　　庚○○
　　　　　　辛○○
　　　　　　己○○
　　　　　　壬○○○
共同訴訟代理人　沈朝標律師
被　　　告　子○○
　　　　　　癸○○
上一人訴訟代理人　余樹田律師
上列當事人間侵權行為損害賠償事件，經本院於中華民國九十四
年七月十三日言詞辯論終結，判決如下：
    主  文
被告子○○應給付原告戊○○新臺幣伍拾肆萬捌仟零貳拾壹元，
給付原告丁○○、丙○○、庚○○、辛○○、己○○、壬○○○
各新臺幣貳拾萬元及均自民國九十三年八月十八日起至清償日止
，按週年利率百分之五計算之利息。
原告其餘之訴駁回。
訴訟費用由被告子○○負擔十分之四，餘由原告負擔。
本判決第一項於原告戊○○以新臺幣拾捌萬元、原告丁○○、丙
○○、庚○○、辛○○、己○○、壬○○○各以新臺幣陸萬元為
被告子○○供擔保後，得假執行。
原告其餘假執行之聲請均駁回。
    事實及理由
一、原告戊○○於起訴時請求被告子○○、癸○○連帶給付新臺
    幣（下同）一百六十九萬零一百二十三元及法定遲延利息，
    嗣於審理中變更請求被告子○○、癸○○連帶給付給付一百
    六十一萬四千二百六十三元及法定遲延利息，核屬減縮應受
    判決事項之聲明，應予准許。
二、原告起訴主張：被告子○○係桃園縣中壢市○○路益新大樓
    管理員，負責門禁管制、訪客管理及收受書信工作，於民國
    （下同）九十三年三月十日十三時許，在大樓執勤時，因該
    大樓十二樓非凡保險經紀公司員工甲○○欲駕駛其所有，停
    放於該停車場內之車牌號碼Ｖ三—一三二五號自用小客車外
    出，而為被告丑○○所有之車牌號碼Ｇ七—五一五三號自用
    小客車（廠牌：ＢＥＮＺ—下稱賓士車）擋住，甲○○即向
    丑○○取得該車鑰匙後，將賓士車駛移至停車場出口，再將
    該車鑰匙交予子○○，委請其將賓士車移回原處，甲○○即
    行離去。子○○於取得賓士車鑰匙後，即準備將該車以倒車
    方式駛回停車場內，本應注意汽車駕駛人倒車時，應顯示倒
    車燈光或手勢後，謹慎緩慢後倒，並應注意其他車輛及行人
    ，以及駕駛汽車應依適當之操作方式，以避免操作不當之危
    險發生，而依當時情形為天候晴、有日間自然光、路面乾燥
    且無缺陷、視距良好，並無不能注意之情形，子○○竟疏未
    注意，且因其從未駕駛過賓士車，即貿然駕駛而於起步時排
    錯檔次，將後退檔打為前進檔，復急踩油門踏板，操作失當
    ，致使該車反而猛烈加速而失控向前衝出橫越新明路，並撞
    擊被告乙○○所有車牌號碼Ｚ五—六二二一號自用小客車，
    該車停放於路邊，車頭朝向新明路八號住宅，乙○○之自用
    小客車受此強烈撞擊後，即向前衝入新明路八號屋內，而撞
    擊並輾壓適於該址屋內之原告等人之被繼承人邱沈心妹（原
    告戊○○之妻、丁○○、丙○○、庚○○、辛○○、己○○
    、壬○○○之母），致其受有頭部鈍挫傷之傷害而當場死亡
    。被告子○○應依民法第一百八十四條負侵權行為損害賠償
    責任；又被告癸○○為被告子○○之雇主，依民法第一百八
    十八條之規定，應與被告子○○負連帶損害賠償等情。爰依
    民法第一百八十四條第一項、第一百九十二條及第一百九十
    四條、第一百八十八條之之規定，求為命：(一)被告子○○、
    癸○○應連帶給付原告戊○○一百六十一萬四千二百六十三
    元及均自起訴狀繕本送達翌日起至清償日止按年息百分之五
    計算之利息。(二)被告子○○、癸○○應連帶給付原告丁○○
    、丙○○、庚○○、辛○○、己○○、壬○○○各一百萬元
    及均自起訴狀繕本送達翌日起至清償日止按年息百分之五計
    算之利息。(三)原告等願供擔保請准宣告假執行之判決。（原
    告請求被告丑○○、甲○○、乙○○與被告子○○負共同侵
    權行為連帶給付損害賠償部分，另行裁定）。
三、被告子○○則以：被告子○○願負賠償責任，但無能力賠償
    等語，資為抗辯。並答辯聲明：原告之訴駁回。
    被告癸○○則以：被告子○○係桃園縣中壢市○○路七號中
    央信託局大樓管理員，其薪水係由該大樓住戶及辦公室使用
    者共同分擔支付，該大樓之所有權並非被告癸○○一人所有
    ，而該大樓共十二層，僅第三、四、五、六樓為被告癸○○
    所有，並由大樓所有權人依其持分比例各自分擔被告子○○
    之月薪，而被告癸○○僅係該大樓公共事務無給職之管理員
    ，按月代轉交薪水予被告子○○，因此被告癸○○並非被告
    子○○之雇用人，應無民法第一百八十八條規定之適用。退
    步言，若被告癸○○對本件車禍，亦須負連帶賠償責任，應
    衡量本件車禍被害人邱沈心妹，係家庭主婦且已七十四歲，
    其子女都已四十餘歲，被害人無須負擔家庭開銷，亦非家庭
    經濟收入來源者，其突然車禍意外喪生，對原告等七人之家
    庭經濟，並未造成影響，因此其等每人均要求賠償精神慰撫
    金各一百萬元，顯然過高，應以每人二十萬元，較合乎常情
    。又原告就喪葬費用所提出之數據有浮報之嫌，應該有客觀
    支出之標準定之，另原告已領取統一安聯產物保險股份有限
    公司之汽車強制責任險保險金計一百四十萬元，依強制汽車
    責任保險法第三十條規定，被告得主張扣除等語，資為抗辯
    。並答辯聲明：(一)原告之訴駁回。(二)被告如受不利判決，願
    供擔保免為假執行。
四、原告主張九十三年三月十日十三時許，因被告丑○○所有停
    放於桃園縣中壢市○○路益新大樓停車場內之賓士車擋住被
    告甲○○之自用小客車，被告甲○○乃向丑○○取得該賓士
    車鑰匙後，將賓士車駛移至停車場出口，再將賓士車鑰匙交
    予益新大樓管理員子○○，委請被告子○○將賓士車移回原
    處，甲○○即行離去。子○○於取得賓士車鑰匙後，即準備
    將該車以倒車方式駛回停車場內，竟疏未注意，於起步時排
    錯檔次，將後退檔打為前進檔，復急踩油門踏板，操作失當
    ，致使該車猛烈加速而失控向前衝出橫越新明路，並撞擊被
    告乙○○所有車牌號碼Ｚ五—六二二一號自用小客車，該車
    停放於路邊，車頭朝向新明路八號住宅，乙○○之自用小客
    車受此強烈撞擊後，即向前衝入新明路八號屋內，而撞擊並
    輾壓適於該址屋內之邱沈心妹，致邱沈心妹受有頭部鈍挫傷
    之傷害而當場死亡之事實，為被告子○○、癸○○等所不爭
    執，而被告子○○因犯過失致死罪，業經本院九十三年度交
    上訴字第一一九號刑事判決判處有期徒刑七月確定，亦經本
    院調閱該刑事卷宗，查明屬實，堪信為真正。原告主張被告
    子○○應負侵權行為損害賠償責任，即屬有據。
五、按因故意或過失，不法侵害他人之權利者，負損害賠償責任
    ；受僱人因執行職務，不法侵害他人之權利者，由僱用人與
    行為人連帶負損害賠償責任。又不法侵害他人致死者，對於
    支出殯葬費之人，亦應負損害賠償責任；不法侵害他人致死
    者，被害人之父、母、子、女及配偶，雖非財產上之損害，
    亦得請求賠償相當之金額，民法第一百八十四條第一項前段
    、民法第一百八十八條第一項前段、第一百九十二條第一項
    、第一百九十四條分別定有明文。查原告戊○○為被害人之
    配偶、原告丁○○、丙○○、庚○○、辛○○、己○○、壬
    ○○○為被害人之子女，有戶籍謄本為證，被告子○○過失
    致原告等之被繼承人邱沈心妹死亡之事實，已如前述，依前
    揭規定被告子○○對原告等人所受之損害，自應負賠償責任
    。茲就原告等人請求賠償之損害，應否准許，分述為次：
  (一)殯葬費部分：
    原告戊○○主張其因被害人之死亡，支出殯葬費六十一萬四
    千二百六十三元之事實，固據提出喪葬費用統計表、收據等
    件為證，惟查其中喪葬費用統計表（見本院重交附民卷第九
    頁）編號四繡花毛巾四萬四千元、粉紅毛巾五千元、編號七
    餐點費用十四萬二千零三十元、編號八白飯八千八百元、編
    號九菸酒二萬零七百二十元、編號十菸酒飲料一萬一千五百
    六十四元、編號十二樂隊三萬元、編號十四雜項用品四千一
    百二十八元，合計二十六萬六千二百四十二元非殯葬所必要
    之費用，應予扣除，其餘原告戊○○支出之殯葬費計三十四
    萬八千零二十一元，依被害人之身分、地位及國人之習俗，
    核屬殯葬所必要之費用，其此部分之請求，應予准許。逾此
    部分之請求，應予駁回。
  (二)慰撫金部分：
    查被害人為十九年九月十九日生，於事故發生時年七十三歲
    ，原告戊○○晚年喪妻，其餘原告喪母，哀傷逾恆，精神上
    之打擊甚大，本院斟酌本件事故發生之實際狀況，及原告戊
    ○○無業、原告丁○○、丙○○均業工、其餘原告均為家庭
    主婦，被告子○○為大樓管理員，月薪一萬八千元等情，認
    原告請求精神慰撫金以每人四十萬元為適當，應予准許，原
    告逾此部分之請求，則無理由。
  (三)綜上，原告等人所得請求之損害額，分別為原告戊○○支出
    殯葬費三十四萬八千零二十一元、慰撫金四十萬元，共計七
    十四萬八千零二十一元；原告丁○○、丙○○、庚○○、辛
    ○○、己○○、壬○○○每人慰撫金各四十萬元。惟按強制
    汽車責任保險法第三十條規定：「保險人依本法規定給付之
    保險金，視為加害人或被保險人損害賠償金額之一部分；加
    害人或被保險人受賠償請求時，得扣除之。」查原告等人於
    本件事故後，已受保險公司理賠保險金一百四十萬元之事實
    ，為原告等人所不爭執（見本院卷第一一二頁），則依強制
    汽車責任保險法第三十條規定應予以扣除，而原告共七人，
    保險公司理賠之保險金一百四十萬元按原告七人之應繼分計
    算，每人可領取七分之一，即每人二十萬元，故經扣除原告
    每人已領取之保險金二十萬元後，被告子○○應賠償之金額
    為原告戊○○五十四萬八千零二十一元；原告丁○○、丙○
    ○、庚○○、辛○○、己○○、壬○○○每人慰撫金各二十
    萬元。
六、原告又主張被告癸○○為被告子○○之雇主，依民法第一百
    八十八條之規定，應與被告子○○負連帶損害賠償云云。惟
    查：
  (一)民法第一百八十八條所定僱用人之連帶賠償責任，以受僱人
    因執行職務不法侵害他人權利，始有其適用。倘係受僱人個
    人受託行為而與執行職務無關，即無該條規定之適用。殊無
    因受僱人利用職務上之機會及與執行職務之時間或處所有密
    切關係之行為，就其外觀在客觀上認與執行職務有關，致不
    法侵害他人之權利，遽認僱用人應與該受僱人負連帶賠償責
    任。（最高法院九十三年台上字第一八八七、二○五九號判
    決參照）
  (二)經查，被告子○○固不否認因甲○○車子被丑○○的車子擋
    住，伊幫忙移車之事實，惟辯稱有時候車輛因故被堵住，他
    們會請我幫忙移車，拿鑰匙給我幫忙移車，讓車子進出比較
    方便，但老闆並沒有規定我要移車等語，被告癸○○亦辯稱
    被告子○○係益新大樓管理員，負責門禁管制、訪客管理及
    收受書信工作，薪水是從管理費用中支出，益新大樓管理費
    一坪約五十元，都是由被告癸○○收取，支付大樓的所有水
    電管銷費用，採實報實銷，因該大樓法定空地劃設停車格分
    供大樓內公司、住戶免費停車，不開放給外人停放，而中央
    信託局也有營業場所，中信局的員工是停在另一邊的停車場
    ，丑○○、甲○○都不是中央信託局的員工，但移車並非被
    告子○○之業務，被告癸○○也沒有交代被告子○○移車等
    語，而觀之原告所提出之系爭益新大樓停車場照片影本（見
    本院卷第一四五頁），該停車場係位於兩棟建物間之平面空
    地，面臨新明路之出入口並未設有柵欄等障礙物，亦未設有
    管理亭，顯見被告子○○之大樓管理員職務，並不包括停車
    場車輛進出之管理。即被告丑○○於本院刑事案件審理中亦
    證稱：伊是在益新大樓十二樓經營非凡保險經紀公司，屬於
    中壢地區的負責人，而甲○○不是固定的職員，係兼職的業
    務員來拉保，也不是中央信託局的員工，該大樓各層樓都有
    固定的停車位，公司承租十二樓整層樓，有四個固定停車位
    ，當天伊最早到，所以車子停放在最前面，而甲○○因晚到
    停在後面，因甲○○欲駕駛其所有自用小客車外出，被伊的
    自用小客車擋住，甲○○向伊取得鑰匙後，將伊賓士車駛移
    至停車場出口，再將該車鑰匙交給警衛子○○交還給伊，但
    被告子○○上來跟伊講，說我的車子已經撞到別人家並撞到
    人，伊自已也嚇了一下，伊從來沒有要被告子○○移車，但
    伊不知道甲○○為何交由被告子○○移車的，且至今伊也沒
    交代樓下的警衛移車過等語（見本院九十三年度交上訴字第
    一一九號刑事卷第四二頁），如車輛之進出、移動為被告子
    ○○管理益新大樓之職務，依常情，應於停車場出入口設置
    管理亭，於停車場內車輛有被擋住無法進出時，由被告子○
    ○向車主取得鑰匙移動車輛，焉有停車場內車輛之所有人自
    行設法移動車輛進出停車場之理。足見被告子○○之業務係
    益新大樓管理員，負責門禁管制、訪客管理及收受書信工作
    ，該大樓法定空地劃設停車格分供大樓內公司、住戶免費停
    車，而在停車場內有車輛欲外出，卻受阻於其他停放車輛時
    ，偶有車主請託被告子○○移車，該移車行為乃子○○基於
    好意施惠受託所為，與其執行大樓管理員之職務無關。被告
    子○○受被告甲○○之託將賓士車移入停車場，既係其個人
    行為，與執行職務無關，縱被告癸○○為被告子○○之雇主
    ，依前述判決意旨，原告依民法第一百八十八條之規定，應
    與被告子○○負連帶損害賠償責任，並無理由。
七、綜上所述，原告等七人依侵權行為之法則請求被告子○○賠
    償原告戊○○五十四萬八千零二十一元；原告丁○○、丙○
    ○、庚○○、辛○○、己○○、壬○○○每人慰撫金各二十
    萬元，及均自起訴狀繕本送達被告子○○翌日即九十三年八
    月十八日起至清償日，按週年利率百分之五計算之利息，為
    有理由，應予准許。原告逾此部分之請求，則屬無據，應予
    駁回。又原告陳明願供擔保，聲請宣告假執行，經核其勝訴
    部分，合於法律規定，酌定相當擔保金額宣告之；其餘假執
    行之聲請，因訴之駁回而失所附麗，不予准許。
八、結論：本件原告之訴，為一部有理由，一部無理由，依民事
    訴訟法第78條、第79條但書、第85條第1項、第390條第2項
    判決如主文。
中　　華　　民　　國　　94　　年　　8 　　月　　3 　　日
                  民事第十三庭審判長法　官　張宗權
　　　　　　　　　　　      　　　　法　官　陳永昌
                                    法  官　蕭艿菁
正本係照原本作成。
如不服本判決，應於收受送達後20日內向本院提出上訴書狀，其
未表明上訴理由者，應於提出上訴後20日內向本院補提理由書狀
（均須按他造當事人之人數附繕本）上訴時應提出委任律師或具
有律師資格之人之委任狀；委任有律師資格者，另應附具律師資
格證書及釋明委任人與受任人有民事訴訟法第466條之一第一項
但書或第二項（詳附註）所定關係之釋明文書影本。
中　　華　　民　　國　　94　　年　　8 　　月　　3 　　日
 　　　　　　　　　　　　　　　　　 書記官　王秀雲
附註：
民事訴訟法第四百六十六條之一（第一項、第二項）：
對於第二審判決上訴，上訴人應委任律師為訴訟代理人。但上訴
人或其他法定代理人具有律師資格者，不在此限。
上訴人之配偶、三親等內之血親、二親等內之姻親，或上訴人為
法人、中央或地方機關時，其所屬專任人員具有律師資格並經法
院認為適當者，亦得為第三審訴訟代理人。
